【裁判字號】    97,簡上,340
【裁判日期】    971016
【裁判案由】    毒品危害防制條例
【裁判全文】
臺灣板橋地方法院刑事判決             97年度簡上字第340號
公  訴  人  臺灣板橋地方法院檢察署檢察官
上  訴  人
即  被  告  甲○○
                    （現於臺灣臺北監獄台北分監執行）
上列被告因違反毒品危害防制條例案件，不服本院97年度簡字第
8202號，中華民國96年12月31日第一審判決（檢察官聲請簡易判
決處刑書案號：96年度毒偵字第9103號），提起上訴，本院管轄
第二審之合議庭自為第一審判決如下：
    主  文
原判決撤銷。
本件免訴。
    理  由
一、公訴意旨略稱：被告甲○○基於施用第二級毒品甲基安非他
    命（以下均稱甲基安非他命）之犯意，於民國96年8 月17日
    4 時許，在臺北縣中和市○○路○ 段友人住處，以將甲基安
    非他命置於玻璃球內以火燒烤方式施用甲基安非他命1 次。
    嗣於96年8 月19日23時許，被告因毒品案件至臺北看守所執
    行時，經所方人員於所穿之鞋子鞋墊內扣得甲基安非他命1
    小包（毛重0.39公克），經警採集尿液送驗後，呈安非他命
    類陽性反應，因認被告涉犯毒品危害防制條例第10條第2 項
    施用第二級毒品罪嫌。
二、按被告之自白，不得作為有罪判決之唯一證據，仍應調查其
    他必要之證據，以察其是否與事實相符，刑事訴訟法第154
    條第2 項、第156 條第2 項分別定有明文。刑事訴訟法第15
    6 條第2 項規定，被告雖經自白，仍應調查其他必要之證據
    ，以察其是否與事實相符。立法目的乃欲以補強證據擔保自
    白之真實性；亦即以補強證據之存在，藉之限制自白在證據
    上之價值。而所謂補強證據，則指除該自白本身外，其他足
    資以證明自白之犯罪事實確具有相當程度真實性之證據而言
    。雖其所補強者，非以事實之全部為必要，但亦須因補強證
    據與自白之相互利用，而足使犯罪事實獲得確信者，始足當
    之（最高法院74年臺覆字第10號判例意旨參照）。次按案件
    曾經判決確者，應諭知免訴之判決，刑事訴訟第302 條第1
    款定有明文。
三、訊據被告甲○○固不否認伊曾於97年8 月20日凌晨許，於進
    入台灣台北看守所後為警所採集之採尿，經送驗結果係呈安
    非他命類（甲基安非他命）陽性反應之事實，惟抗辯：伊於
    97年8 月19日為警察查獲前，只有施用1 次毒品，且伊在被
    警察查獲時，即曾經台北縣政府警察局三重分局（下稱三重
    分局）採尿1 次，該次採尿結果因呈陽性反應，故已經法院
    判決確定，但伊當日晚間進入台北看守所時，又遭土城分局
    清水派出所（下稱清水派出所）員警再採尿1 次，但伊於查
    獲前既只有施用毒品1 次，即不應該被判刑2 次，至於伊在
    三重分局及清水派出所先後警詢時，對於施用毒品的時間供
    述不同，但此是因為伊在詢問過程發生提藥情形，才會說出
    2 次不同的施用時間等語。經查：
  (一)被告甲○○於96年8 月19日23時許，因毒品案件經本院令入
    臺北看守所羈押時，為所方人員於其所穿之鞋子鞋墊內發現
    甲基安非他命1 小包（毛重0.39公克），遂經警採集其尿液
    送驗後，呈安非他命類（甲基安非他命）陽性反應之事實，
    固為被告所不否認，並有台灣檢驗科技股份有限公司濫用藥
    物尿液檢驗報告、尿液編號及姓名對照表、台北看守所職務
    報告各1 紙可稽。
  (二)然本件被告前被訴於96年8 月16日晚間7 時許，在臺北縣中
    和市○○路○ 段369 號11樓1106室之居所內，以將甲基安非
    他命置放玻璃球內用火燒烤後吸取煙氣方式施用1 次，嗣於
    96年8 月19日凌晨1 時許為警查獲，經警採集被告尿液送驗
    後，呈安非他命類（甲基安非他命）陽性反應之事實，業經
    台灣板橋地方法院檢察署檢察官以96年度毒偵字第6599號提
    起公訴後，本院以97年度簡字第707 號判處有期徒刑5 月，
    並於97年4 月10日確定乙節（以下簡稱前案），此經本院依
    職權調閱該刑事卷宗核閱無訛，並有刑事判決書、臺灣高等
    法院被告前案紀錄表附卷可憑。
  (三)再依前案所附96年度毒偵字第6599號偵查卷，及本案之96年
    度毒偵字第9103號偵查卷內資料，被告係於96年8 月19日凌
    晨1 時許在臺北縣中和市○○路○ 段369 號11樓1106室為警
    查獲後，即帶回台北縣政府警察局三重分局內為警製作警詢
    筆錄及採集尿液（下稱第一次採尿），旋於同日11時10分，
    人犯解交至臺灣板橋地方法院檢察署，而由檢察官於同日16
    時35分訊問完畢後，因被告尚經本院通緝再解送至本院經訊
    問後諭令入台灣台北看守所羈押，嗣於8 月20日凌晨1 時許
    ，被告於進入台灣台北看守所之際，入所人員對被告檢身時
    ，在其所穿鞋子內發現甲基安非他命1 小包，經台北看守所
    人員通知台北縣政府警察局土城分局清水派出所，即由清水
    派出所員警前往台北看守所對被告製作筆錄暨採集尿液（即
    為本案之警詢程序，下稱第二次採尿）。從而被告於上開時
    、地先後兩次採集尿液送驗結果，雖均呈甲基安非他命類陽
    性反應，然該兩次採尿卻係在同一次為強制力拘束身體自由
    之情形下所為。又甲基安非他命經口服投與後，約百分之70
    於24小時內自尿中排出，約百分之90於96小時內自尿中排出
    ，由於目前國內尿液中甲基安非他命之檢驗僅為鑑定其是否
    呈陽性反應，尚未定其含量，且甲基安非他命成分之檢出與
    其投與方式、投與量、個人體質、採尿時間與檢測儀器之精
    密度等諸多因素有關，因此僅憑尿液中呈甲基安非他命陽性
    反應，並無法確實推算吸食時間距採集時間之長短，惟依上
    述資料推斷，最長可能不會超過4 日即96小時，此經行政院
    衛生署藥物食品檢驗局於81年2 月8 日以（81）藥檢壹字第
    001156號函釋明在案。查本件被告既係於同一次為強制力拘
    束身體自由之情形下，先後二次採取尿液送驗，且二次採尿
    時間僅間隔24小時，前案認定被告施用毒品之時間（96 年8
    月16日19時）亦在第二次採尿前（96年8 月20日凌晨1 時許
    ）回溯96小時內，則被告於上開時、地先後兩次採集尿液送
    驗結果，縱均呈甲基安非他命類陽性反應，卻不排除係被告
    於第二次採尿前回溯96小時內之期間內施用甲基安非他命1
    次所致，被告抗辯該二份驗尿報告所顯示之施用毒品犯行，
    是屬同一吸用毒品之事實，即非無據。且查，本院經函詢行
    政院衛生署管制藥品局，關於施用甲基安非他命後，其尿液
    中甲基安非他命類毒品濃度高低與時間之關係，該局回覆本
    院稱：「…服用緩劑型之甲基安非他命後，可於服用後
    0.7-11.3小時於尿液中首次檢出甲基安非他命及其代謝物安
    非他命；單次施用甲基安非他命後，其最高濃度出現於服用
    後1.5-60小時」，有該局97年7 月24日管檢字第0970007074
    號函文在卷可參，故被告前後兩次為警採集之尿液經送驗後
    ，雖第二次採集尿液之甲基安非他命濃度為52654 ㎎/ml ，
    高於第一次採集尿液之濃度10960 ㎎/ml ，但依上開函文所
    示，仍無法排除係被告在遭警施以強制力前施用1 次毒品所
    造成。基此，
    本件第二次採尿送驗後之濫用藥物尿液檢驗報告，僅能證明
    被告於第二次採尿前回溯96小時內之某時，曾有施用甲基安
    非他命之行為，卻無法證明被告於第二次採尿前回溯96小時
    之期間內，曾有2 次或多次施用甲基安非他命之舉。
  (四)此外，前案認定被告施用甲基安非他命之時間、地點，雖係
    96年8 月16日晚間7 時許在中和市○○路○段369 號11樓，
    與被告於本案偵查中自承是於96年8 月17日凌晨4 時許，在
    中山路二段朋友之住處施用，兩者不盡相符，然參以被告在
    前案中，先係於三重分局警詢時表示是於96年8 月16日19時
    許在中和市○○路○ 段369 號11樓施用，於偵查中則改稱是
    8 月15日在中和中山路2 段朋友住處施用，嗣經本院訊問時
    ，又陳係於8 月16日在中和市○○路○ 段369 號11樓1106室
    施用；至於在本案中，被告在清水派出製作筆錄時先稱是於
    8 月15日21時許在友人位於中和市○○街之住處施用，偵查
    中則改謂是8 月17日凌晨4 時在中和市○○路○ 段朋友之住
    處施用，於本院審理中又表示是在8 月19日被警察查獲當天
    早上施用云云，該自白並非無瑕疵可指。且前案及本案之警
    詢時間不過相距24小時，被告卻已為不同之陳述，但卻均未
    曾自白其在警察查獲前有2 次施用毒品之行為，故被告在本
    案警詢或偵查中所供陳施用時間之自白，確有瑕疵，無法遽
    以採之。況本案之濫用藥物尿液檢驗報告，無法證明被告於
    第二次為警採尿前回溯96小時之期間內曾有施用2 次毒品之
    犯行，無從採為對被告不利之證據乙節，業於前述，至在被
    告鞋子內所查獲之毒品僅能證明被告持有毒品之事實，縱使
    本件被告自白有施用毒品，且時間與前案所供述之施用時間
    不同，但此因僅有被告在本案偵查中之自白，客觀上並無其
    他足以補強其自白之事實內容為真實之證據，仍無從依此認
    定被告除前案所述之施用毒品犯行外，尚有本案聲請簡易判
    決處刑書所指之施用第二級毒品行為，是依罪疑唯輕之原理
    ，堪認被告抗辯其在被警察查獲前只有施用甲基安非他命1
    次之陳述為真實可採。
五、綜上所述，本件依公訴人所提之事證，既僅足認定被告在第
    二次採尿前回溯96小時內曾施用甲基安非他命1 次之犯行，
    而其該次犯行又已經本院以97年度簡字第707 號判決有期徒
    刑5 月，並於97年4 月10日確定，則本案既經前案判決確定
    效力所及，自應諭知免訴之判決。上訴人執此提起本件上訴
    ，為有理由，原審認被告於本案之施用毒品犯行，與前案之
    施用毒品犯行，因時、地不同，二者相隔長達數小時，因而
    就已經起訴且經判決之同一案件，再判決被告有期徒刑7 月
    ，即有可議，無可維持，應由本院撤銷改判，且不經言詞辯
    論，逕為諭知免訴之判決。又本件既應為免訴判決之諭知，
    為保障當事人之審級利益，本院合議庭係依通常程序審判後
    ，撤銷原審判決，以第一審法院之地位自為第一審判決，當
    事人如不服本判決，仍得於法定期間內，向管轄第二審法院
    提起上訴，附此敘明。
據上論斷，應依刑事訴訟法第452 條、第455 條之1 第1 項、第
3 項、第369 條第1 項前段、第364 條、第302 條第1 款、第30
7 條，判決如主文。
本案經檢察官江祐丞到庭執行職務。
中    華    民    國    97    年    10    月    16    日
                  刑事第十八庭  審判長法  官  林淑婷
                                      法  官  饒金鳳
                                      法  官  邱景芬
以上正本證明與原本無異。
如不服本判決，應於判決送達後10日內敘明上訴理由，向本院提
出上訴狀（應附繕本）。
                                      書記官   曾千庭
中    華    民    國    97    年    10    月    17    日


司法院資訊處製作；財團法人民間司法改革基金會備份。
